【裁判字號】    99,監,5
【裁判日期】    990331
【裁判案由】    許可監護人行為
【裁判全文】
臺灣士林地方法院民事裁定                 99年度監字第5號
聲  請  人  甲○○
上列聲請人聲請許可處分受監護人之不動產事件，本院裁定如下
：
    主  文
准聲請人代為處分受監護人乙○○○（女，民國○ 年○ 月○○日生
，身分證統一編號：Ｚ000000000號）所有坐落臺北縣淡水鎮○○
段砲台埔段第1-138 地號（面積：36平方公尺、權利範圍：全部
）之土地。
聲請程序費用由受監護人乙○○○之財產負擔。
    理  由
一、本件聲請意旨略以：聲請人為受監護宣告人乙○○○之監護
    人，乙○○○前經鈞院於民國97年10月7 日以97年度禁字第
    135 號裁定宣告為禁治產人，因乙○○○目前年歲已高，長
    期需要照護，為籌措乙○○○日後之安養、醫療等費用，擬
    處分乙○○○所有坐落於臺北縣淡水鎮○○段砲台埔段第1-
    138 地號，以供乙○○○生活所需之用。又受監護宣告人乙
    ○○○之其他子女李錦蓉、李錦穗、李錦紋、李忠敬亦均同
    意由聲請人代為處分乙○○○之上開不動產，為此爰依法聲
    請裁定許可聲請人代為處分受監護人之不動產等語。
二、按監護人對於受監護人之財產，非為受監護人之利益，不得
    使用、代為或同意處分。監護人為下列行為，非經法院許可
    ，不生效力：(一)代理受監護人購置或處分不動產。(二)代理受
    監護人，就供其居住之建築物或其基地出租、供他人使用或
    終止租賃，民國98年11月23日修正生效之民法第1101條第1
    項、第2 項定有明文。次按，民法總則中華民國97年5 月2
    日修正之條文施行前，已為禁治產宣告者，視為已為監護宣
    告，並於修正施行後，適用修正後之規定；民法規定之禁治
    產或禁治產人，自修正施行後，一律改稱為監護或受監護宣
    告之人；施行前所設置之監護人，於修正施行後，適用修正
    後之規定；修正之民法總則第14條至第15條之2 及民法親屬
    編第4 章之規定，自公布後1 年6 個月施行。民法總則施行
    法第4 條第2 項、第4 條之1 、第4 條之2 、民法親屬編施
    行法第14條之2 、第14條之3 亦有明文。
三、經查，本件聲請人主張之上揭事實，業據提出戶籍謄本、本
    院97年度禁字第135 號民事裁定、受監護人乙○○○之財產
    清冊、親屬系統表、親屬會議紀錄、土地登記謄本、全國財
    產稅總歸戶財產查詢清單等件為證，並經本院調閱97年度禁
    字第135 號、98年度監字第78號民事卷宗查核無訛。又本院
    依職權調取受監護人乙○○○之財產資料結果，其名下除上
    開不動產外，並無其他財產等情，有稅務電子閘門財產所得
    調件明細表在卷可憑，堪信聲請人之主張為真正。又聲請人
    即監護人甲○○已到庭表示：受監護人因年事已高，需要處
    分其所有不動產作為養護費用等語在卷，且受監護人之其他
    子女李錦蓉、李錦穗、李錦紋、李忠敬均同意由聲請人代為
    處分上揭不動產等情，亦有親屬會議紀錄在卷可佐。本院審
    酌受監護人名下財產除上開不動產外，並無其他財產及收入
    ，而受監護人年歲已高，長期臥病在床，其現有財產顯不足
    以支應其生活及長期照護所需之費用；且受監護人之其他子
    女亦同意由聲請人代為處分受監護人之上開不動產，堪認聲
    請人主張其為受監護人之利益計，有處分受監護人所有如主
    文所示之不動產以籌措養護費用之必要，尚非無據。故聲請
    人之聲請為有理由，應予准許。
四、末按，監護人於執行有關受監護人之生活、護養療治及財產
    管理之職務時，應尊重受監護人之意思，並考量其身心狀態
    與生活狀況。又監護人應以善良管理人之注意，執行監護職
    務。監護人於執行監護職務時，因故意或過失，致生損害於
    受監護人者，應負賠償之責。且法院於必要時，得命監護人
    提出監護事務之報告、財產清冊或結算書，檢查監護事務或
    受監護人之財產狀況，民法第1112條、第1113條準用同法第
    1100條、第1109條第1 項、第1103條第2 項規定甚明。本件
    聲請人即監護人代為處分受監護人乙○○○之不動產或就其
    處分所得之金錢，自應盡善良管理人之注意義務妥適管理，
    並使用於受監護人之生活及養護療治所需費用，併予敘明。
五、依非訟事件法第21條第1 項、民法第1103條第1 項，裁定如
    主文。
中    華    民    國    99    年    3     月    31    日
                    家事庭法  官  陳章榮
以上正本證明與原本無異。
如對本裁定抗告，應於裁定送達後10日內向本院提出抗告狀。
中    華    民    國    99    年    3     月    31    日
                          書記官  張竣閔

司法院資訊處製作；財團法人民間司法改革基金會備份。
